【裁判字號】    95,訴,1763
【裁判日期】    951213
【裁判案由】    強盜
【裁判全文】
臺灣桃園地方法院刑事判決              95年度訴字第1763號
    公  訴  人  台灣桃園地方法院檢察署檢察官
    被      告  丁○○
                          巷1.
                乙○○
    上2人共同
    指定辯護人  本院公設辯護人  丙○○
上列被告因強盜案件，經檢察官提起公訴（95年度偵字第8215號
），本院判決如下：
    主  文
丁○○共同意圖為自己不法之所有，攜帶兇器，以強暴至使不能
抗拒，而取他人之物，處有期徒刑捌年。扣案之氣動式手槍貳支
、鋼珠顆均沒收。
乙○○共同意圖為自己不法之所有，攜帶兇器，以強暴至使不能
抗拒，而取他人之物，處有期徒刑柒年貳月。扣案之氣動式手槍
貳支、鋼珠顆均沒收。
    事  實
一、緣丁○○前經友人介紹認識甲○○○並借貸，因缺錢花用，
    乃思再度向甲○○○借款，並計畫甲○○○如不應允，即欲
    強行取走其檳榔攤之現金，旋丁○○與乙○○基於意圖為自
    己不法所有之犯意聯絡，於民國94年12月25日下午6 時許，
    在桃園縣龜山鄉○○村○○街233 號之「串香檳榔攤」前，
    分由丁○○、乙○○各持客觀上足為兇器之仿半自動手槍之
    氣動式手槍1 枝（經鑑定結果均不具殺傷力），先由丁○○
    故意露出其持有之上開氣動式手槍讓甲○○○知悉，並向甲○○○借錢，因甲○○○拒絕丁○○之請，丁○○遂命乙○○開槍示威，乙○○旋即持槍朝前揭檳榔攤之櫥窗玻璃發射
    1 槍，之後再發射1 槍射擊擺放在前揭檳榔攤內之魚缸，致
    上開玻璃及魚缸破裂散落四處（毀損部分均未據告訴），待
    甲○○○畏懼躲入前揭檳榔攤內，丁○○追入其內以槍枝抵
    住甲○○○額頭，喝令甲○○○交付財物，丁○○即利用甲○○○不能抗拒之狀態，自行下手打開抽屜取走甲○○○置
    放於內之新台幣（下同）10 ,000 元，甲○○○為恐遭殺害
    趁隙奪門而出向鄰居求援，丁○○得逞後隨即偕同在外把風
    之乙○○駕車揚長而去，丁○○在匆忙逃跑之際，遺落部分
    款項在現場，實際取走之金額僅有2,000 餘元，甲○○○待
    丁○○、乙○○離去數分鐘後，始立刻向警方報案，並指認
    丁○○為強盜其財物之其中1 人。嗣於95年4 月5 日下午4
    時30分許，在桃園縣龜山鄉○○村○○○街37巷7 號前查獲
    丁○○，於同日晚上6 時20分許，循線在桃園縣大園鄉田寮
    10 號 查獲乙○○，並扣得上開氣動式手槍2 支，鋼珠3 顆
    。
二、案經桃園縣政府警察局龜山分局報請臺灣桃園地方法院檢察
    署檢察官偵查起訴。
    理  由
一、訊之被告丁○○對於上開犯罪事實，於警詢、偵查及本院審
    理時均坦承不諱（參見台灣桃園地方法院檢察署95年度偵字
    第8215號卷第15頁、第18頁、第66頁、第67頁、本院95年1
    1 月29日審判筆錄），核與被告乙○○於警詢、偵查及本院
    審理時所述之本案經過情節相符（參見台灣桃園地方法院檢
    察署95年度偵字第8215號卷第33頁、第34頁、第64頁、本院
    95年11月29日審判筆錄）。且經證人甲○○○於警詢、偵查
    及本院審理時指述綦詳（參見台灣桃園地方法院檢察署95年
    度偵字第8215號卷第41頁、第74頁、第75頁、本院95年11月
    29日審判筆錄）。雖被告乙○○在本院準備程序中抗辯：其
    不知被告丁○○去前揭檳榔攤之目的係為行搶，與被告丁○○間就強盜部分無犯意聯絡云云。然被告乙○○於審理中已
    陳稱：其因為緊張，且害怕重刑，因而否認上述犯行；在丁○○將上開氣動式手槍交付予其時，其就知道丁○○是要搶
    劫等語（參見本院95年11月29日審判筆錄），是被告乙○○
    準備程序中之抗辯顯係卸責之詞，自不足採。此外，復有上
    開氣動式手槍2 支及鋼珠3 顆扣案可資佐證。至於證人甲○○○於警詢及偵查中雖證稱：在伊順勢從丁○○腋下要鑽到
    外面時，丁○○開1 槍將魚缸打破云云。然查，被告丁○○
    始終堅稱其當日未開槍，核與被告乙○○在警詢所述（參見
    台灣桃園地方法院檢察署95年度偵字第8215號卷第35頁）及
    本院95年11月29日分離審判證述之情節相符。證人甲○○○
    在審理中則證稱：伊懷疑有可能是丁○○拿槍頂住其的額頭
    ，其低下身躲開的時候，鋼珠射到魚缸，但也有可能是站在
    外面的乙○○射的，伊沒有看到魚缸被打破或聽到魚缸被打
    破的聲音，是看到他們走掉了之後，走進檳榔攤時撿錢時才
    發現魚缸破了等語，顯見證人甲○○○在慌亂中並未親眼看
    見魚缸係由被告何人開槍打破，而係事後憑記憶推測被告丁○○曾有開槍，則甲○○○稱魚缸係由丁○○開槍打破乙節
    即非無疑。況被告乙○○係遭被告丁○○供出後始經警循線
    查獲，其自無袒護被告丁○○之理，是被告乙○○在警詢時
    所為之陳述堪信屬實。綜上所述，被告2 人之自白與事實相
    符，應值採信。
    本件事證明確，被告犯行洵堪認定，應依法論科。
二、按被告行為後，刑法業已於94年1 月7 日修正，94年2 月2
    日公布，並於95年7 月1 日施行。又以本次刑法修正之比較
    新舊法，應就罪刑有關之共犯、未遂犯、想像競合犯、牽連
    犯、連續犯、結合犯，以及累犯加重、自首減輕暨其他法定
    加減原因（如身分加減）與加減例等一切情形，綜其全部罪
    刑之結果而為比較，最高法院95年5 月23日著有95年度第8
    次刑庭會議決議可資參照。
  (一)刑法第28條關於共犯之規定，由原條文：「二人以上共同實
    施犯罪之行為者，皆為正犯」，修正為：「二人以上共同實
    行犯罪之行為者，皆為正犯」，揆諸本條之修正理由係為釐
    清陰謀共同正犯、預備共同正犯、共謀共同正犯是否合乎本
    條規定之正犯要件，而本案被告共同持槍對甲○○○以強暴
    方式至使不能抗拒，而取甲○○○置放於前揭檳榔攤內之財
    物，有犯意之連絡及行為之分擔，既屬實行犯罪行為之正犯
    ，則適用修正前刑法第28條規定論擬，對被告並無不利。
  (二)修正前刑法第49條規定：「累犯之規定，於前所犯罪依軍法
    或於外國法院受裁判者，不適用之」之規定，不構成累犯，
    惟依修正後刑法第49條規定，關於不適用累犯規定之情形僅
    限於前所犯罪在外國法院受裁判者，前所犯罪依軍法受裁判
    者亦構成累犯，而應依修正後刑法第47條第1 項規加重其刑
    至2 分之1 。查被告丁○○前於88年間曾因犯軍法違反部屬
    職責逃亡案件，經軍事法院判處有期徒刑5 年，於90年7 月
    25日假釋出監，嗣於92年11月1 日因假釋期滿未經撤銷而執
    行完畢，有臺灣高等法院被告前案紀錄表附卷可稽，被告丁○○雖於5 年以內，故意再犯本案有期徒刑以上之罪，然經
    比較新舊法結果，以適用修正前刑法規定而不構成累犯之情
    形，較有利於被告丁○○，自應適用修正前刑法之規定。
  (三)綜合上述各條文修正前、後之比較，揆諸前揭最高法院決議
    及修正後刑法第2 條第1 項前段、後段規定之「從舊、從輕
    」原則，自應全部適用被告行為時之法律，即修正前刑法之
    相關規定予以論處。
三、按「刑法第321 條第1 項第3 款規定所謂之兇器，其種類並
    無限制，凡客觀上足對人之生命、身體、安全構成威脅，具
    有危險性之兇器均屬之」，有最高法院79年臺上字第5253號
    著有判例可資參照。查扣案之2 支氣動式手槍之槍管均為金
    屬材質，並內襯金屬管，有桃園縣政府警察局95年7 月5 日
    桃縣警鑑字第0950008257號槍彈鑑定書附卷可參，該槍彈鑑
    定書雖載明上開2 支氣動式手槍並不具殺傷力，然被告如以
    該手槍之槍身攻擊人體，亦足以對他人身體、生命造成相當
    之傷害，客觀上具有危險性，自該當於刑法第321 條第1 項
    第3 款規定之「兇器」。而被告2 人犯強盜罪而有刑法第32
    1 條第1 項第3 款之攜帶兇器情形，核被告所為均係犯刑法
    第331 條第1 項之加重強盜罪。被告2 人對告訴人甲○○○
    施以強暴方式致使其不能抗拒，並由被告丁○○強取財物，
    彼此間有之犯意聯絡及行為分擔，均為共同正犯。爰審酌被
    告2 人皆為20餘歲之成年男子，年輕力壯，不思以正當手段
    獲取財富，竟共同持槍強盜他人財物，嚴重影響社會秩序。
    又被告丁○○前於93年間因缺錢，經友人介紹而認識甲○○○，並獲甲○○○借貸其數千元濟急，被告丁○○卻不思感
    念，反夥同被告乙○○對甲○○○為上述犯行，足徵被告丁○○之惡性重大，而被告乙○○雖係受被告丁○○之邀前往
    前揭檳榔攤，然其在知悉被告丁○○此行目的後，不但未阻
    止被告丁○○之行為，竟仍依被告丁○○之指令朝前揭檳榔
    攤開搶，致甲○○○心生畏懼，而不敢為任何反抗舉動，被
    告乙○○自應對其行為負責。惟考量本案係由被告丁○○起
    意，並提供槍、彈，強盜所得亦由被告丁○○花用殆盡，被
    告丁○○涉案程度較重，被告2 人於行搶時，並未傷害甲○○○之身體，且被告犯後均已坦承犯行，而犯罪所生之損害
    尚未造成不可回復之地步，強盜之所得不多等一切情狀，被
    害人甲○○○亦表示被告2 人年紀輕，希望輕判等語，分別
    量處如主文所示之刑。
四、扣案之2 支氣動式手槍及鋼珠3 顆，均係被告丁○○所有，
    且屬供本件強盜所用之物，爰依刑法第38條第1 項第2 款之
    規定宣告沒收。
據上論斷，應依刑事訴訟法第299 條第1 項前段，修正後刑法第
2 條第1 項前段，修正前刑法第28條、第38條第1 項第2 款，行
為時刑法第330 條第1 項，判決如主文。
本案經檢察官丁俊成到庭執行職務。
中    華    民    國    95    年    12    月    13    日
            刑事第六庭審判長法  官  林孟宜
                            法  官  錢建榮
                            法  官  林哲賢
以上正本證明與原本無異。
如不服本判決，應於判決送達後10日內向本院提出上訴狀（應附
繕本），上訴於臺灣高等法院。
                            書記官  王泰元
中    華    民    國    95    年    12    月    15    日
附錄本案法條：
中華民國刑法第330條
（加重強盜罪）
犯強盜罪而有第321 條第1 項各款情形之一者，處7 年以上有期
徒刑。
前項之未遂犯罰之。


司法院資訊處製作；財團法人民間司法改革基金會備份。
